臺灣臺南地方法院民事裁定
111年度事聲字第61號
異  議  人  大地莊園管理委員會

法定代理人  蕭鼎謙  
上列異議人因與相對人李建德間聲請核發支付命令事件，對於本
院司法事務官於民國111年7月19日所為裁定（111年度司促字第1
1782號）聲明異議，本院裁定如下：
    主  文
異議駁回。
異議程序費用由異議人負擔。
    理  由
一、按當事人對於司法事務官處理事件所為之終局處分，得於處
    分送達後10日之不變期間內，以書狀向司法事務官提出異議
    。司法事務官認前項異議有理由時，應另為適當之處分；異
    議為無理由者，應送請法院裁定之。法院認第一項之異議為
    有理由時，應為適當之裁定；認異議為無理由者，應以裁定
    駁回之，民事訴訟法第240條之4第1項本文、第2項及第3項
    定有明文。本院司法事務官於民國111年7月19日所為111年
    度司促字第11782號裁定（下稱原裁定），於同年月22日送
    達異議人，異議人於同年月29日具狀聲明異議，司法事務官
    認其異議無理由而送請本院裁定，經核與上開規定並無不符
    ，先為敘明。
二、異議意旨略以：原裁定以相對人戶籍地為高雄市○○區○○路00
    0巷00號9樓，且無客觀證據證明異議人陳報之臺南市○○區○○
    ○000號（下稱麻豆地址）為相對人之居所地為由，認本件應
    專屬於臺灣橋頭地方法院（下稱橋頭地院）管轄，駁回異議
    人核發支付命令之聲請。惟本件異議人係以相對人積欠大地
    莊園社區內之麻豆地址房屋管理費為由，聲請核發支付命令
    ，所謂實際居住之事實，除以該建物作為安身之所外，尚應
    包括維持作為安身處所之修繕、清理等保持建物使用之行為
    在內，相對人擁有麻豆地址房屋產權，為社區之區分所有權
    人，殊難想像其會放置高價值之房屋於不顧，是應以麻豆地
    址為管轄地，方為合理，原裁定顯有違誤等語。
三、按訴訟，由被告住所地之法院管轄。被告住所地之法院不能
    行使職權者，由其居所地之法院管轄。訴之原因事實發生於
    被告居所地者，亦得由其居所地之法院管轄。支付命令之聲
    請，專屬債務人為被告時依民事訴訟法第1條、第2條、第6
    條或第20條規定有管轄權之法院管轄；支付命令之聲請，不
    合於第508條至第511條之規定，法院應以裁定駁回之，民事
    訴訟法第1條第1項、第510條、第513條第1項前段分別定有
    明文。所謂住所，按民法第20條第1項關於住所設定之規定
    ，乃兼採主觀主義及客觀主義，必須主觀上有久住一定地域
    之意思，客觀上有住於一定地域之事實，該一定之地域始為
    住所，當事人於戶政機關所登記之戶籍地址固非必為其民法
    上之住居所，然於無其他客觀事證足資佐證時，戶籍地址仍
    不失為非訟法院形式認定當事人住居所之依據。至所謂居所
    ，則係指客觀上有住於一定地域之事實，惟主觀上無久住一
    定地域之意思。
四、經查，相對人戶籍地為高雄市○○區○○路000巷00號9樓，有戶
    籍謄本在卷可參（司促卷第29頁），自形式以觀，應認該地
    址即相對人之住所地。異議人固主張麻豆地址為相對人之居
    所地云云，並提出臺南市○○區○○段000○號建物登記第一類謄
    本為憑，惟核該建物謄本，僅能證明相對人為麻豆地址建物
    之所有權人，尚難證明相對人客觀上有住於該地之事實；又
    異議人曾發函至麻豆地址向相對人催繳管理費，該函嗣因招
    領逾期遭郵局退回，有郵政信封附卷可稽（司促卷第15頁）
    ，難認相對人有居住於麻豆地址之事實。此外，異議人並未
    提出其他證據，證明相對人現居住於本院轄區，應認本院並
    無管轄權，本件應專屬相對人住所地之橋頭地院管轄，則異
    議人向本院聲請核發支付命令，揆諸前揭法文意旨，其聲請
    即非適法。原裁定駁回異議人之聲請，於法核無不合。異議
    意旨指摘原裁定不當，求予廢棄，為無理由，應予駁回。
五、據上論結，本件異議為無理由，依民事訴訟法第240條之4第
    3項後段、第95條、第78條，裁定如主文。　　
中　　華　　民　　國　　111 　年　　8 　　月　　22　　日
                    民事第四庭  法  官  陳䊹伊 
以上正本係照原本作成。
本裁定不得聲明不服。
中　　華　　民　　國　　111 　年　　8 　　月　　24　　日
                                書記官  王美韻